臺灣板橋地方法院刑事判決　　　　　　　　　　　　九十一年度訴字第一八○六號
　　公　訴　人　臺灣板橋地方法院檢察署檢察官
　　被　　　告　世大測量工程顧問有限公司
　　兼代 表 人　甲○○　男　.
右列被告因過失致死等案件，經檢察官提起公訴（九十一年度偵字第一○四○二號）
，本院判決如左：
    主  文
世大測量工程顧問有限公司違反雇主對防止電能引起之危害應有符合標準必要安全衛
生設備規定，致發生死亡職業災害，科罰金新臺幣拾萬元。
甲○○法人雇主之負責人，因法人違反雇主對防止電能引起之危害應有符合標準必要
安全衛生設備規定，致發生死亡職業災害，處拘役肆拾日，如易科罰金以佰元折算
壹日；又其從事業務之人，因業務上之過失致人於死，處有期徒刑月，如易科罰金
以佰元折算壹日。均緩刑貳年。
    事  實
一、甲○○係設於臺北市○○區○○路四十一號三樓「世大測量工程顧問有限公司」
    （下簡稱「世大公司」）之負責人，為從事經營測量工程顧問業務之人，其經營
    之世大公司於民國九十年十二月間，承攬「萬鼎工程服務股份有限公司」（下簡
    稱「萬鼎公司」）承包臺北縣政府委託設計、監造之「台三縣中央路、大安路與
    土城交流道聯絡道間相關交通改善工程」中之測量工作，詎其於九十一年一月二
    日下午二時許，派遣世大公司僱用之勞工即組長范剛正、組員陳建宏，分別擔任
    測量之標桿手、觀測手，前往臺北縣土城市○○路附近測量地形地物，明知測量
    工作場所地點鄰近有六萬九千伏特高壓電輸配架空電線，勞工於該工作場所從事
    測量工作作業時，有因身體等之接觸或接近引起感電之虞，本應注意設置護圍或
    於該電路四周裝置絕緣用防護裝置等設備或採取移開該電路之措施，如採取前述
    設施顯有困難，應置監視人員監視之，以防止該高壓電能引起之危害，且按其當
    時情形非不能注意，竟疏未注意設置上開防止感電之必要設備或採取必要措施，
    適於同日下午二時三十分許，擔任標桿手之范剛正，在土城市○○路三十號前二
    十公尺處之草叢內，手持五公尺規格之測量標尺供陳建宏觀測，因被草叢中之樹
    木擋住觀測視線，范剛正乃將測量標尺抽高，不慎觸及其上方之高壓電輸配架空
    電線，因而感電遭電擊，致其倒地身體右側著火，當場休克死亡。
二、案經臺北縣政府警察局土城分局報請臺灣板橋地方法院檢察署檢察官相驗後自動
    檢舉偵查起訴。
    理  由
一、訊據被告即兼被告世大公司之代表人甲○○對於有右揭違反勞工安全衛生法規定
    之業務過失行為坦承不諱，並經證人陳建宏於警訊、偵查中證述被害人范剛正意
    外觸電死亡情節明確，並有現場照片七張、現場簡圖一紙、世大公司基本資料查
    詢表一紙附卷可資佐證。而被害人范剛正確係因誤觸高壓電休克死亡，亦經臺灣
    板橋地方法院檢察署檢察官督同檢驗員相驗屬實，製有勘驗筆錄、相驗屍體證明
    書、驗斷書附於相驗卷可憑。按雇主對於防止電能引起之危害，應有符合標準之
    必要安全衛生設備；又雇主對勞工於架空電線接近場所從事工作作業時，該作業
    之勞工於作業中或通行之際，有因身體等之接觸或接近該電路引起感電之虞者，
    雇主應設置護圍或於該電路四周裝置絕緣用防護裝備等設施或採取移開該電路之
    措施，但採取前述設施顯有困難者，應置監視人員監視之，勞工安全衛生法第五
    條第一項第三款、勞工安全衛生設施規則第二百六十三條分別定有明文，本件被
    告世大公司係范剛正之雇主，未依上開規定設置防止電能引起危害之必要安全衛
    生設備，其公司違反上開規定甚明，而被告甲○○係世大公司經營之負責人，其
    本應注意上述規定，且依其當時情形又非不能注意，竟疏於設置符合標準之防止
    感電設施或採取必要措施，致范剛正因誤觸高壓電線，感電遭電擊而休克死亡，
    被告甲○○亦顯有業務上之過失，且其過失行為與范剛正之死亡間，具有相當因
    果關係，本件職業災害經行政院勞工委員會北區勞動檢查所檢查結果，亦同此認
    定，有該所上開檢查報告書附卷可憑。另被告世大公司為工程顧問業，係屬適用
    勞工安全衛生法之事業，亦有行政院勞工委員會八十年八月二十八日台八十勞安
    三字第二一九五五號函、九十年三月二十八日台九十勞安一字第○○一二九八二
    號函公告可參。是本件事證明確，被告世大公司、甲○○等犯行均堪認定，應予
    分別依法論科。
二、被告甲○○係世大公司之負責人，為從事經營測量工程顧問業務之人，其經營之
    世大公司為被害人勞工范剛正之雇主，其經營之世大公司違反勞工安全衛生法第
    五條第一項第三款規定，疏於設置符合標準之必要安全衛生設備，致發生勞工范
    剛正電擊死亡之職業災害，核其所為係犯勞工安全衛生法第三十一條第二項前段
    、第一項之罪及刑法第二百七十六條第二項之業務過失致死罪。又按勞工安全衛
    生法第三十一條第二項前段之規定，係將雇主為法人之責任，基於刑事政策之考
    慮，轉嫁於法人之負責人，於此情形而受罰之法人負責人，其僅係代罰而已，故
    雇主為法人而違反勞工安全衛生法第五條第一項或第八條第一項之規定，致發生
    第二十八條第二項第一款之職業災害，雖處罰法人之負責人，但究非屬於法人負
    責人本身之犯罪行為，自與該法人負責人之其他犯罪行為間，不生所謂基於同一
    犯罪意思而生之想像競合犯或其他裁判上一罪關係（參見最高法院八十八年臺上
    字第五四五五號刑事判決意旨），是被告甲○○所犯上開二罪，依上開說明，應
    予分論併罰，而公訴意旨謂被告甲○○所犯上開二罪應依想像競合犯從一重之業
    務過失致死罪處斷云云，即有未洽。另被告世大公司違反勞工安全衛生法第五條
    第一項第三款規定致生勞工死亡職業災害，則應依同法第三十一條第一項、第二
    項後段論處科以罰金。爰審酌被告甲○○、世大公司違反勞工安全衛生法規定情
    節、所生危害、過失程度、犯後坦承態度及已與被害人家屬達成和解賠償（見卷
    附和解書一紙）等一切情狀，分別量處如主文所示之刑，被告甲○○部分並諭知
    易科罰金之折算標準。又查被告甲○○前未曾受有期徒刑以上刑之宣告，此有臺
    灣高等法院檢察署刑案紀錄簡覆表附卷可憑，其經此教訓，自當知所警惕而無再
    犯之虞，本院綜核各情認其上開所宣告之刑均以暫不執行為適當，爰均併予宣告
    緩刑二年。
據上論斷，應依刑事訴訟法第二百九十九條第一項前段，勞工安全衛生法第三十一條
第一項、第二項，刑法第十一條前段、第二百七十六條第二項、第四十一條第一項前
段、第七十四條第一款，罰金罰鍰提高標準條例第一條前段、第二條，判決如主文。
本案經檢察官顏妃琇到庭執行職務
中      華      民      國    九十一    年      十      月    三十一    日
                                      臺灣板橋地方法院刑事第六庭
                                          法  官  彭  全  曄
右正本證明與原本無異
如不服本判決，應於判決送達後十日內，向本院提出上訴狀
                                          書記官  梁  宜  庭
中      華      民      國    九十一    年      十一    月      七      日
附錄本案論罪科刑法條：
刑法第二百七十六條：
因過失致人於死者，處二年以下有期徒刑、拘役或二千元以下罰金。
從事業務之人，因業務上之過失犯前項之罪者，處五年以下有期徒刑或拘役，得併科
三千元以下罰金。
勞工安全衛生法第三十一條：
違反第五條第一項或第八條第一項之規定，致發生第二十八條第二項第一款之職業災
害者，處三年以下有期徒刑、拘役或科或併科新臺幣十五萬元以下罰金。
法人犯前項之罪者，除處罰其負責人外，對該法人亦科以前項之罰金。
